【裁判字號】    90,上訴,734
【裁判日期】    900622
【裁判案由】    偽造有價證券
【裁判全文】
臺灣高等法院臺南分院刑事判決            九十年度上訴字第七三四號  Ａ
      上  訴  人
      即  被  告  乙  ○  ○
      選任辯護人  黃  昭  雄
右上訴人因偽造有價證券案件，不服臺灣台南地方法院九十年度訴字第二八九號中華
民國九十年四月十一日第一審判決（起訴案號：臺灣台南地方法院檢察署九十年度偵
緝字第三四號），提起上訴，本院判決如左：
      主      文
上訴駁回。
      事      實
一、乙○○於民國（下同）八十八年三月廿日起招募民間互助會，自己擔任會首，約
    定活會每期繳交會款新台幣（下同）一萬六千元，死會每期繳交會款二萬元，並
    約定於活會會員繳交會款時，須交付同額之本票予會員收執。嗣後乙○○因週轉
    失靈，恐會員甲○○○拒收以其名義簽發之本票，竟於八十八年十二月二十日在
    其位於台南巿裕民街六十九巷七號之三住處，意圖供行使之用，在其簽發之本票
    （票號：ＣＨ二六二六九○號、發票日：八十八年十二月二十日、面額：新台幣
    二萬元）上之發票人欄偽簽「許枝葉」之署押，並持許枝葉存放於其處之印章盜
    蓋印文於上開本票上，而偽造本票乙紙後，再持向甲○○○收取該期之會款。詎
    其後甲○○○標得會款後，黃某未如期給付標得會款，經馮某向「發票人」許枝
    葉查詢時，始知悉上情。
二、案經被害人甲○○○訴請台灣台南地方法院檢察署檢察官偵查起訴。
      理      由
一、訊據上訴人即被告乙○○固供認其於上揭時地偽簽「許枝葉」之署押及盜蓋「許
    枝葉」之印文於上開本票發票人欄並持以向被害人甲○○○收取互助會會款之事
    實，惟矢口否認有偽造有價證券之意圖，辯稱：本票是我要給告訴人當收據用的
    ，不是要流通用的云云。
二、惟查：
  (1)上開本票雖係被告所買來自行填載完成，但票載另一發票人「許枝葉」本人並無
    簽發，而被告未經「許枝葉」之同意，竟擅自偽簽許某姓名於本票上，並進而盜
    蓋許某之印文於票上等情，業據被告屢次於偵審中供述明確，且有上開本票影本
    一紙在卷可憑，足見系爭本票確屬被告所偽造無訛。
  (2)被告於上揭時地持票向被害人收取會款以為憑據之事實，業據被害人於檢察官偵
    訊中、原審及本院審訊時迭次指訴歷歷，且為被告所自承，被告上開自白與事實
    相符，應可憑採，而被告持本票給告訴人當收據用，即是流通使用，足認被告確
    有上揭行使偽造本票之事實。是被告上開辯解，純屬畏罪卸責之詞，不足採信。
    本件事證已甚明確，被告犯行堪以認定。
三、按本票為有價證券，被告意圖供行使之用，而偽造有價證券，並持之向被害人收
    取會款以作為憑據，核其所為，係犯刑法第二百零一條第一項之偽造有價證券罪
    ，其低度之行使偽造有價證券行為應為偽造之高度行為所吸收，不復另論；又被
    告行使偽造有價證券，當然包含詐欺性質，亦不另論詐欺取財罪。另被告因一時
    失慮而致犯罪，犯後已坦承犯行深表悔悟，而且所偽造本票面額僅只二萬元，所
    造成之損害尚非重大，犯罪情狀非無可憫，科以法定低度刑尚嫌過重，爰依刑法
    第五十九條之規定減輕其刑。原審適用刑法第五十九條、第二百零一條第一項、
    第二百零五條，罰金罰鍰提高標準條例第一條前段之規定，並審酌被告素行、犯
    罪之動機、目的、手段及所造成危害、所得利益、犯罪後態度等一切情狀，處有
    期徒刑壹年捌月，以資懲儆。又上開偽造之本票壹紙（發票人：乙○○、「許枝
    葉」、票號：ＣＨ二六二六九○號、發票日：八十八年十二月二十日、面額：新
    台幣貳萬元）雖未經扣案，惟不能證明已經滅失，併依法宣告沒收。本院經核原
    審認事用法俱無不合，量刑亦稱妥適，被告上訴意旨，以原審量刑過重，請求減
    輕其刑，指摘原判決不當，並無可取，為無理由，應予駁回。
據上論結，應依刑事訴訟法第三百六十八條，判決如主文。
本案經檢察官吳忠賢到庭執行職務。
中    華    民    國      九十      年      六      月      二十二      日
                                  臺灣高等法院臺南分院刑事第三庭
                                      審判長法官  林    勝    木
                                            法官  莊    俊    華
                                            法官  楊    省    三
右正本證明與原本無異。
如不服本判決，應於判決送達後十日內向本院提出上訴狀，其未敘述理由者並應於提
出上訴狀後十日內向本院補提理由書（應附繕本)。
                                      法院書記官  吳    秋    賢
中    華    民    國      九十      年      六      月      二十六      日
附錄：本判決論罪科刑法條
中華民國刑法第二百零一條第一項
意圖供行使之用，而偽造、變造公債票、公司股票或其他有價證券者，處三年以上十
年以下有期徒刑，得併科三千元以下罰金。


司法院資訊處製作；財團法人民間司法改革基金會備份。
